【裁判字號】    89,訴,784
【裁判日期】    890929
【裁判案由】    返還無權占有土地
【裁判全文】
臺灣彰化地方法院民事判決  八十九年度訴字第七八四號
    原      告  乙○○
    被      告  甲○○
右當事人間請求返還無權占有房屋事件，本院判決如左：
    主      文
被告應將如附圖所示原告所有基地坐落於彰化縣社頭鄉○○○段一五八之二０地號土
地上、第三二八建號、門牌號碼為彰化縣社頭鄉○○村○○鄰○○路八六號二層樓建
物、面積六三一點四四平方公尺之房屋交付原告。
訴訟費用由被告負擔。
本判決第一項於原告以新臺幣肆拾肆萬壹仟元供擔保後得假執行。但被告如於假執行
程序實施前，以新台幣壹佰參拾貳萬參仟元預供擔保，得免為假執行。
    事      實
甲、原告方面：
一、聲明：求為判決如主文第一項所示及以供擔保為條件之假執行宣告。
二、陳述：緣基地坐落於彰化縣社頭鄉○○○段一五八之二０地號土地上、第三二八
    建號、門牌號碼為彰化縣社頭鄉○○村○○鄰○○路八六號二層樓建物、面積六
    三一點四四平方公尺之鋼筋混凝土造住宅、廁所，係原告於八十九年間  鈞院於
    八十六年度執字第一０九七號清償票據強制執行事件，由原告以新台幣（下同）
    一百三十二萬三千元之價格得標買受並繳足全部價金，取得  鈞院彰院松執辛字
    第二八一八八號不動產權利移轉證書。按拍賣之不動產，買受人自領得執行法院
    所發給權利移轉證書之日起，取得該不動產所有權，所有人對於無權占有或侵奪
    其所有物者，得請求返還之。對於妨害其所有權者，得請求除去之。有妨害其所
    有權之虞者，得請求防止之。強制執行法第九十八條第一項前段、民法第七百六
    十七條分別定有明文。原告得標買受系爭房屋，並繳足全部價金，取得不動產權
    利移轉證書，惟迭經向被告交涉返還房屋，均置之不理。被告使用系爭房屋係無
    合法權源，原告自得依據所有人物上請求權，請求被告返還無權占有之房屋。
三、證據：提出本院不動產權利移轉證書、本院執行處囑託塗銷查封登記函、彰化縣
    稅捐稽徵處員林分處函、本院八十八年訴字第三五三號民事判決影本各一份為證
    。
乙、被告方面：
一、聲明：求為判決駁回原告之訴及其假執行之宣告。
二、陳述：於八十三年大火後由我興建系爭建物，係我所有，現無地方住，不願搬遷
    。
丙、本院依職權調閱本院八十六年度執字第一０九七號強制執行卷宗、八十八年訴字
    第三五三號民事卷宗。
    理      由
一、原告起訴主張系爭建物係伊於八十九年間本院於八十六年度執字第一０九七號清
    償票據強制執行事件，由原告以一百三十二萬三千元之價格得標買受並繳足全部
    價金，取得本院彰院松執辛字第二八一八八號不動產權利移轉證書。原告得標買
    受系爭房屋，並繳足全部價金，取得不動產權利移轉證書，惟迭經向被告交涉返
    還房屋，均置之不理。被告使用系爭房屋係無合法權源，原告自得依據所有人物
    上請求權，請求被告返還無權占有之房屋等語。被告則以於八十三年大火後由我
    興建系爭建物，係我所有，現無地方住，不願搬遷等語置辯。
二、原告主張系爭建物由伊以一百三十二萬三千元之價格得標買受並繳足全部價金，
    並取得本院彰院松執辛字第二八一八八號不動產權利移轉證書，而系爭建物現由
    被告居住使用之事實，已據其提出本院彰院松執辛字第二八一八八號不動產權利
    移轉證書為證，經調閱本院八十六年度執字第一０九七號強制執行卷宗及八十八
    年度訴字第三五三號民事卷核對屬實，前復經本院八十八年度訴字第三五三號承
    辦法官履勘現場及本院前於強制執行程序中囑託彰化縣田中地政事務所測量明確
    ，被告對此亦未爭執，堪認為真正。雖被告辯稱：系爭建物係伊興建，屬伊所有
    云云。經查：
（一）按當事人主張有利於己之事實者，就其事實有舉證責任。民事訴訟法第二百七
      十七條定有明文。
（二）被告主張系爭建物係伊興建一節，未據提出證據以實其說。且被告前於本院八
      十八年度訴字第三五三號請求返還無權占有房屋事件中自認系爭建物名義上雖
      係伊向訴外人蕭茄苳租賃，但實際上伊只繳房屋稅，至於訴外人蕭茄苳與原告
      訴訟後（指訴外人蕭茄苳前向本院提起八十六年度訴字第四九一號第三人異議
      之訴），租約即失效，現仍由伊借住等語，按本院八十六年度訴字第四九一號
      第三人異議之訴之宣判時間為八十六年八月三十日，並以訴外人蕭茄苳雖於八
      十五年十月九日向訴外人王清郎承買系爭房屋之所有權全部，惟系爭房屋為訴
      外人王清郎所建造，因未為保存登記，故縱使出賣予訴外人蕭茄苳，該房屋之
      所有權仍屬訴外人王清郎所有，訴外人蕭茄苳則僅取得事實上之管領及處分權
      而已，並無強制執行法第十五條所謂就執行標的物有足以排除強制執行之權利
      存在，因而判定訴外人蕭茄苳敗訴，訴外人蕭茄苳並未上訴。此均經調閱本院
      八十六年度執字第一０九七號強制執行卷宗核對無誤，是訴外人蕭茄苳既非系
      爭建物之所有權人，則於系爭建物租約失效後即無權將之交付被告使用。縱認
      並無借住之情，訴外人蕭茄苳與被告於八十五年十一月一日簽訂之租賃契約，
      其租賃期限係自八十五年十一月一日起至八十七年十一月一日止，而系爭建物
      因原所有權人王清郎與債權人即原告間因清償票款強制執行事件，經本院於八
      十六年三月四日實施查封在案等情，均據本院調取本院八十六年度執字第一０
      九七號強制執行卷宗核閱，有租賃契約及查封筆錄在卷可稽，復為兩造所不爭
      執。迄今系爭建物租賃期限早已超過，被告亦屬無權占有。
（三）按所有人對於無權占有或侵奪其所有物者，得請求返還之。此民法第七百六十
      七條定有明文。綜上所述，被告所辯並不足採。從而原告起訴主張本於物上請
      求權之法律關係，請求回復原狀，將佔用之系爭建物返還原告，即無不合，應
      予准許。
三、本件判決之基礎已臻明確，兩造其餘攻擊防禦方法，並不影響本判決之結果，毋
    庸一一論述，併此敘明。
四、原告陳明願供擔保請為宣告假執行，經核與規定相符，爰酌定相當之擔保金額予
    以宣告。並依職權宣告被告得供相當之擔保金額免為假執行。
據上論結，原告之訴為有理由，依民事訴訟法第七十八條、第三百九十條第二項、第
三百九十二條判決如主文。
中      華      民      國    八十九    年      九      月    二十九    日
                                    臺灣彰化地方法院民事第二庭
~B法      官  李水源
右為正本係照原本作成。
如對本判決上訴須於判決送達後廿日內向本院提出上訴狀。
~B法院書記官  簡茂村
中      華      民      國    八十九    年      十      月      五      日


司法院資訊處製作；財團法人民間司法改革基金會備份。
